【裁判字號】    95,訴緝,40
【裁判日期】    950918
【裁判案由】    偽造文書等
【裁判全文】
臺灣屏東地方法院刑事判決              95年度訴緝字第40號
公  訴  人  臺灣屏東地方法院檢察署檢察官
被      告  甲○○
上列被告因偽造文書等案件，經檢察官提起公訴（82年度偵字第
4431號），本院判決如下：
    主  文
本件免訴。
    理  由
一、公訴意旨：如附件之起訴書所載。
二、按案件時效已完成者，應諭知免訴之判決，並得不經言詞辯
    論為之，刑事訴訟法第302 條第2 款及第307 條定有明文。
    次按被告行為後，刑法第80條、第83條關於追訴權時效期間
    、停止之規定，業已於民國94年2 月2 日修正公布，並於95
    年7 月1 日施行。現行刑法第2 條第1 項規定：「行為後法
    律有變更者，適用行為時之法律。但行為後之法律有利於行
    為人者，適用最有利於行為人之法律」，因追訴權時效期間
    之長、短，攸關行為人是否受刑事追訴或處罰，而追訴權時
    效完成者，依刑事訴訟法第302 條第2 款規定應諭知免訴判
    決，而免訴判決為實體判決，故關於追訴時效期間之修正，
    應屬實體刑罰法律變更，而有刑法第2 條第1 項規定之適用
    ，合先敘明。
三、查修正前刑法第80條規定：「追訴權，因左列期間內不行使
    而消滅：一、死刑、無期徒刑或10年以上有期徒刑者，20年
    。二、3 年以上10年未滿有期徒刑者，10年。三、1 年以上
    3 年未滿有期徒刑者，5 年。四、1 年未滿有期徒刑者，3
    年。五、拘役或罰金者，1 年。前項期間自犯罪成立之日起
    算。但犯罪行為有連續或繼續之狀態者，自行為終了之日起
    算」、修正前刑法第83條規定：「追訴權之時效，如依法律
    之規定，偵查、起訴或審判程序，不能開始或繼續時，停止
    其進行。前項時效停止，自停止原因消滅之日起，與停止前
    已經過之期間，一併計算。停止原因繼續存在時，如達於第
    80條第1 項各款所定期間4 分之1 者，其停止原因消滅」，
    司法院大法官會議著有釋字第123 號解釋可資參照。而修正
    後刑法第80條則規定：「追訴權，因下列期間內未起訴而消
    滅：一、犯最重本刑為死刑、無期徒刑或10年以上有期徒刑
    之罪者，30年。二、犯最重本刑為3 年以上10年未滿有期徒
    刑之罪者，20年。三、犯最重本刑為1 年以上3 年未滿有期
    徒刑之罪者，10年。四、犯最重本刑為1 年未滿有期徒刑、
    拘役或罰金之罪者，5 年。前項期間自犯罪成立之日起算。
    但犯罪行為有繼續之狀態者，自行為終了之日起算」、修正
    後刑法第83條規定：「追訴權之時效，因起訴而停止進行。
    依法應停止偵查或因犯罪行為人逃匿而通緝者，亦同。前項
    時效之停止進行，有下列情形之一者，其停止原因視為消滅
    ：一、諭知公訴不受理判決確定，或因程序上理由終結自訴
    確定者。二、審判程序依法律之規定或因被告逃匿而通緝，
    不能開始或繼續，而其期間已達第80條第1 項各款所定期間
    4 分之1 者。三、依第一項後段規定停止偵查或通緝，而其
    期間已達第80條第1 項各款所定期間4 分之1 者。前二項之
    時效，自停止原因消滅之日起，與停止前已經過之期間，一
    併計算」。本件被告甲○○所犯刑法第216 條、第210 條行
    使偽造私文書罪、同法第320 條第1 項竊盜罪及同法第339
    條第1 項之詐欺取財罪，其法定本刑最重者均為有期徒刑5
    年，其追訴權時效期間，依修正前刑法第80條第1 項第2 款
    規定為10年，是依修正前刑法第80條第1 項第2 款及第83條
    規定，其追訴權時效如依法律之規定，偵查、起訴或審判之
    程序，不能開始或繼續時，停止其進行，其時效之停止，自
    停止原因消滅之日起與停止前巳經過之期間，一併計算，停
    止原因繼續存在之期間，如達於上開10年追訴權時效期間4
    分之1 （即2 年6 月）時，其停止原因視為消滅，故依上開
    修正前刑法規定，本件追訴權時效加計4 分之1 停止期間為
    12年6 月；而依修正後刑法第80條第1 項第2 款規定，其追
    訴權時效為20年，加計追訴權之時效，因起訴而停止進行，
    或依法應停止偵查或因犯罪行為人逃匿而通緝者停止進行之
    期間，停止原因繼續存在之期間，如達於上開20年追訴權時
    效期間4 分之1 （即5 年）時，其停止原因視為消滅，則依
    修正後刑法第80條第1 項第2 款及第83條規定，本件追訴權
    時效加計4 分之1 停止期間即為25年。茲經本院比較新舊法
    之結果，自以修正前刑法之上開規定，對被告較為有利，是
    依刑法第2 條第1 項前段規定，本件自應適用被告行為時之
    上開修正前刑法規定。
四、公訴人認被告甲○○係涉犯刑法第216 條、第210 條行使偽
    造私文書、同法第320 條第1 項竊盜及同法第339 條第1 項
    之詐欺取財等罪嫌，經查，該等罪名最高法定刑均為有期徒
    刑5 年，其追訴權時效期間，依修正前刑法（下同）第80條
    第1 項第2 款規定為10年，已如前述，被告經檢察官於82年
    7 月29日開始實施偵查，且經偵查終結繫屬本院審理，迄本
    院於83年3 月31日發布通緝日止之期間（此期間不生時效進
    行之問題），再加計因被告通緝，致本案審判程序不能開始
    ，而停止追訴權時效進行持續所達上開追訴權時間之4 分之
    1 期間（即2 年6 月），並扣除檢察官於82年9 月27日提起
    公訴至同年10月8 日繫屬於本院之期間，被告所涉犯前開行
    使偽造私文書等罪嫌之追訴權時效均應至95年9 月11日完成
    ，其所犯罪嫌之追訴權業已消滅，揆諸前揭說明，爰不經言
    詞辯論，逕為諭知免訴判決。
據上論斷，應依刑事訴訟法第302 條第2 款、第307 條，判決如
主文。
中    華    民    國    95    年    9     月    18    日
                  刑事第一庭  審判長法  官  潘正屏
                                    法  官  曾吉雄
                                    法  官  黃聖涵
以上正本證明與原本無異。
如不服本判決應於收受本判決送達後十日內向本院提出上訴書狀
，其未敘述上訴理由者，並得於提起上訴後十日內向本院補提理
由書狀（均須按他造當事人之人數附繕本）「切勿逕送上級法院
」
中    華    民    國    95    年    9     月    21    日
                                    書記官  蘇雅慧


司法院資訊處製作；財團法人民間司法改革基金會備份。
